臺灣高等法院臺南分院刑事裁定　　　　 96年度毒抗字第166號
抗　告　人
即　被　告　　甲○○
上列抗告人因毒品危害防制條例案件，不服臺灣嘉義地方法院民
國九十六年六月八日裁定（九十六年度毒聲字第二一四號），提
起抗告，本院裁定如下：
    主  文
抗告駁回。
    理  由
一、抗告意旨以：（一）按違反毒品危害防制條例第二十條第一
    項之規定，令被告入勒戒處所觀察、勒戒，其期間不得逾二
    個月，本件抗告人於民國（下同）九十六年四月十七日執行
    觀察、勒戒，至同年六月八日經原審裁定強制戒治，期間抗
    告人所受觀察勒戒合計為五十四天，有違檢察官令被告受觀
    察勒戒四十八天之決定，原裁定程序不合法律規定。（二）
    又按抗告人因他案入監服刑而於九十六年二月十二日假釋出
    監，被告雖於九十六年四月十六日因施用毒品被警察查獲，
    然自假釋出監至被查獲之期間，僅為二個多月，惟原裁定所
    依據之臺灣嘉義看守所嘉所衛字第0960001928號評估得分表
    ，卻認定抗告人使用毒品逾一年，故該評估得分表計數不實
    ，綜上請求撤銷原裁定云云。
二、原裁定意旨略以：甲○○因施用第一級毒品案件，經裁定觀
    察、勒戒後，認有繼續施用毒品之傾向，爰依毒品危害防制
    條例第二十條第二項規定，裁定令入戒治處所施以強制戒治
    。
三、按觀察、勒戒後，檢察官依據勒戒處所之陳報，認受觀察、
    勒戒人有繼續施用毒品傾向者，檢察官應聲請法院裁定令入
    戒治處所強制戒治，其期間為六個月以上，至無繼續強制戒
    治之必要為止，但最長不得逾一年，毒品危害防制條例第二
    十條第二項定有明文。
四、經查：
（一）抗告人以其係九十六年四月十七日，進入臺灣嘉義看守所
      附設勒戒處所觀察勒戒，依檢察官決定抗告人觀察勒戒期
      間不得超過四十八天，抗告人觀察勒戒期間應至九十六年
      六月二日即已屆滿，即應停止勒戒，抗告人所受觀察勒戒
      有違毒品危害防制條例第二十條第一項之規定，據此指摘
      原裁定程序有誤。經查，依據臺灣嘉義地方法院檢察署九
      十六年度聲觀字第一０六號檢察官聲請書（參見九十六年
      毒聲字第一三二號卷第二頁）、臺灣嘉義地方法院九十六
      年度毒聲字第一三二號裁定（參見九十六年毒聲字第一三
      二號卷第十七頁）、臺灣嘉義地方法院檢察署檢察官觀察
      勒戒處分執行指揮書（參見九十六年度毒偵字第六六七號
      卷第二十六頁）等內容所示，並無抗告人受觀察勒戒四十
      八天之記載，抗告人認其所受觀察勒戒僅四十八天，容有
      誤解。退一步而言，若認抗告人觀察勒戒期間不得超過四
      十八天，惟按觀察勒戒處分執行條例第八條第二項後段規
      定「受觀察、勒戒人經觀察、勒戒結果，有繼續施用毒品
      傾向者，於勒戒處所依法院裁定移送戒治處所施以強制戒
      治前，應繼續收容。其收容期間，計入戒治期間」。依此
      規定，受觀察、勒戒人經觀察、勒戒結果，有繼續施用毒
      品傾向者，尚不得釋放，而應繼續收容，俟法院裁定送達
      後，逕移送戒治處所施以強制戒治，僅其收容期間應計入
      戒治期間而已，要不生法院裁定強制戒治時若逾觀察、勒
      戒期間即應釋放之問題。本件被告既經認定有繼續施用毒
      品傾向，勒戒處所於法院裁定被告移送戒治處所施以強制
      戒治前，自應依法繼續收容，其收容期間則計入戒治期間
      ，抗告人前開所指原裁定程序有誤等節，實無可取。
（二）按有無繼續施用毒品傾向之評估標準，並非完全以受勒戒
      人勒戒後之結果為準，勒戒前之各種情況，仍應作為評估
      之依據。而依勒戒處所評分說明手冊規定，係以人格特質
      、臨床徵候及環境相關因素三項合併計算分數：(一)分數
      一百分至七十一分，判定為有繼續施用毒品傾向。(二)五
      十分至零分判定為無繼續施用毒品傾向。(三)七十分至五
      十一分間判定有繼續施用毒品傾向之原則為有下列各項之
      一者：1.缺乏病識感或戒治動機者。2.第一級毒品使用者
      。3.有煙毒前科者。4.有礙家庭、社會和諧與安寧者。若
      無以上各項之一，惟判定者認為個案「有繼續施用毒品傾
      向」者，應在「有無繼續施用毒品傾向證明書」詳細說明
      欄內載明，並於綜合判斷項下勾選「有繼續施用毒品傾向
      」。(四)分數為五十分以下，原本應列為「無繼續施用毒
      品傾向」，但綜合評分者根據臨床實務，有具體事證，認
      為個案「有繼續施用毒品傾向」者，以綜合評分者所評估
      為準，惟須在「有無繼續施用毒品傾向證明書」詳細說明
      欄載明具體事證。而其中之人格特質係依：(1)毒品犯罪相
      關司法紀錄、(2)其他犯罪紀錄、(3)短期內是否再犯及其他
      行為觀察 (夾藏、暴力、自殺、恐嚇、拒食、辱罵、喧嘩
      )；臨床徵候係依：戒斷症狀有無、是否使用多種藥物、
      有無注射使用、使用期間長短、情緒及態度；環境相關因
      素係依：社會功能是否良好、支持系統等；作為判斷分數
      之依據。判定者判定人格特質、臨床徵候及環境相關因素
      合計三項分數，固係供為判定者判定「有無繼續施用毒品
      傾向」之審酌標準，但非唯一標準。綜合評分者，應根據
      臨床實務，有具體事證，認為個案「有繼續施用毒品傾向
      」者，以綜合評分者所評估為準。
（三）本件抗告人經臺灣嘉義看守所附設勒戒處所評分結果，人
      格特質得二十分、臨床徵候得六十分、環境相關因素得七
      分，合計八十七分，綜合判斷為「有繼續施用毒品傾向」
      ，有臺灣嘉義看守所附設勒戒處所「有無繼續施用毒品傾
      向評估標準紀錄表《即臺灣嘉義看守所嘉所衛字第
      0960001928號評估得分表》」（參見九十六年度毒偵字第
      六六七號卷第三十二頁）、「有無繼續施用毒品傾向證明
      書」（參見九十六年度毒偵字第六六七號卷第三十一頁）
      在卷可稽。抗告人以原裁定所依據之臺灣嘉義看守所嘉所
      衛字第0960001928號評估得分表中評估項目裡臨床徵候之
      使用期間認定抗告人使用毒品逾一年之部分，因其係於九
      十六年二月十二日始假釋出監，而至同年四月十六日被警
      察查獲施用毒品，期間約為二個多月，不可能長期使用毒
      品超過一年，故指摘該評估項目計數不實。經查，評估人
      對抗告人所做訪談時，記載抗告人曾自承：「承認以前用
      過（毒品）多年」云云，並且就抗告人身上之明顯針孔，
      評估人就其專業知識而判定抗告人使用注射毒品多年（詳
      見九十六年度毒偵字第六六七號卷第三十二頁評估人之記
      載），是故該「有無繼續施用毒品傾向評估標準紀錄表」
      中，評估人認定抗告人注射毒品多年並非無據。退而言之
      ，縱認抗告人於被查獲前僅施用毒品一次，並非長期毒品
      ，而認「有無繼續施用毒品傾向評估標準紀錄表」中評估
      項目裡臨床徵候之使用期間此部分得分為零分，然綜合其
      他評估項目抗告人分數仍有七十七分，是以抗告人之分數
      落在一百分至七十一分之間，則上開證明書判定抗告人為
      「有繼續施用毒品傾向」，依上開說明，尚無不合。
五、從而原法院裁定抗告人令入戒治處所施以強制戒治，其期間
    為六個月以上，至無繼續強制戒治之必要為止，但最長不得
    逾一年，經核認事用法均無不當，抗告人猶執前詞提起本件
    抗告，為無理由，應予駁回。
六、據上論結，應依刑事訴訟法第四百十二條，裁定如主文。
中　　華　　民　　國　　96　　年　　6 　　月　　26　　日
                  刑事第二庭    審判長法　官  葉居正
                                      法　官  郭千黛
                                      法　官  吳森豐
以上正本證明與原本無異。
不得再抗告。
　　　　　　　　　　　　　　　　　　　書記官  李梅菊
中　　華　　民　　國　　96　　年　　6 　　月　　26　　日
